臺灣高等法院民事判決　　　　　　　　　　96年度再字第17號
再　審　原　告　丁○○
兼　訴訟代理人　丙○○
再　審　被　告　乙○○
　　　　　　　　甲○○
上列當事人間排除侵害等事件，再審原告對於中華民國95年10月
17日本院95年度上更（一）字第67號確定判決提起再審之訴，本
院判決如下：
    主      文
再審原告之訴駁回。
再審訴訟費用由再審原告連帶負擔。
    事實及理由
一、按民事訴訟之再審程序，係對於已確定之判決聲明不服，原
    訴訟程序已因確定判決而訴訟繫屬消滅，其程序乃由不服該
    確定判決之當事人，以提起再審之訴之方法行之，形式上為
    新開始之起訴程序，亦即以提起訴訟法上形成之訴之方法，
    對於確定判決聲明不服。既係以起訴方法行之，則受理再審
    之訴之法院，無論係何一審級，均應依起訴之程序，審究其
    起訴在程序上是否合法。有關再審程序之合法要件，除仍適
    用一般起訴程序即民事訴訟法第249條第1項規範之合法要件
    外，再審之訴並有其特別合法要件。例如：再審之訴之起訴
    狀是否符合同法第501條之法定程式；再審之訴提起有無逾
    越同法第500條之法定不變期間；提起再審之訴之法院是否
    為同法第499條之法定專屬管轄法院等。所謂再審之訴應以
    訴狀依民事訴訟法第501條第1項第4款規定表明再審理由，
    必須具體指摘該項確定判決有同法第496條第1項或第497條
    之事由。再審之訴在程序上合法者，法院始得進而審究其是
    否具有民事訴訟法第496條第1項或第497條之再審理由。至
    其主張之再審理由是否實在，則為再審之訴有無理由之問題
    （最高法院29年抗字第283號、48年台抗字第157號判例參照
    ）。次按再審之訴，應於三十日之不變期間內提起。前項期
    間，自判決確定時起算，判決於送達前確定者，自送達時起
    算；其再審之理由發生或知悉在後者，均自知悉時起算。但
    自判決確定後已逾五年者，不得提起。又再審之訴，專屬為
    判決之原法院管轄。民事訴訟法第500條第1項、第2項及同
    法第499條第1項分別定有明文。至當事人對於第二審判決提
    起上訴，若經第三審法院認上訴不合法以裁定駁回者，對於
    該第二審判決提起再審之訴，應專屬於原第二審法院管轄（
    吳明軒著中國民事訴訟法第1544頁參照）。
二、查本院95年度上更（一）字第67號判決（下稱原確定判決，
    該事件下稱原訴訟事件）係得上訴第三審事件，故於最高法
    院駁回上訴之裁定確定時，即民國96年1月18日即告確定。
    嗣於同年2月8日送達再審原告丁○○、丙○○（下合稱再審
    原告），此有送達證書在卷可稽（見原訴訟事件最高法院卷
    第61頁）。而再審原告於同年3月2日提起本件再審之訴，有
    民事再審狀之收文戳章在卷可參（見本院卷第1頁）。因此
    ，再審原告提起再審之訴，顯未逾30日之法定不變期間。又
    再審原告提起本件再審之訴，依其於再審起訴狀業已表明：
    （一）當事人及法定代理人；（二）聲明不服之判決及提起
    再審之訴之陳述；（三）應於如何程度廢棄原判決及就本案
    如何判決之聲明；（四）以民事訴訟法第496條第1項第1款
    、第2款、第497條為再審理由，並遵守不變期間之證據，復
    有再審原告之民事再審之訴狀附卷可憑（見本院卷第1頁至
    第15頁）。且再審原告不服原確定判決而提起上訴，經最高
    法院認為上訴不合法，而以96年度臺上字第126號裁定駁回
    ，稽諸上開說明，再審原告對原確定判決提起再審之訴，仍
    應專屬於本院管轄。職是，再審原告提起再審之訴，符合上
    開關於再審之訴之法定程式、專屬本院管轄，及應於原確定
    判決送達日起算30日不變期間內提起等規定。從而，再審原
    告提起本件再審之訴，程序上堪認合法，本院應進而審究本
    件是否符合民事訴訟法第496條第1項第1款、第2款、第497
    條之再審事由。至再審原告另對最高法院96年度臺上字第12
    6號裁定聲請再審部分，本院另行裁定移送最高法院，併此
    指明。
三、再審原告之訴意旨略以：再審被告乙○○、甲○○（下合稱
    再審被告，單指其中一人時，則逕稱其姓名）用以證明攤位
    使用分管協議存在之廣告攤位圖，未經各共有人同意而無證
    據力，再審原告既否認其真正，原確定判決未詳加調查，違
    反民事訴訟法第286條之規定。而再審被告就其有分管權利
    應負舉證責任，原確定判決未依民事訴訟法第277條之規定
    ，亦有未盡調查證據之違失。又原確定判決就再審原告已具
    體指明有民法第818條之適用錯誤未予回應，亦無不採之理
    由論述，且未記載引用各獨立房間事實之關鍵證據，更未論
    及現況已非攤位之法律意義，自有理由不備之違法。況原確
    定判決將同一車位為不可分管之物，誤認為可分管之物，亦
    有謬誤。另再審原告提出車位套圖供比對，足以否定再審被
    告之主張，原確定判決對此未為准駁，亦有違法。是原確定
    判決違反民事訴訟法第467條、468條，主文與理由顯有矛盾
    不備之處，且違反最高法院83年台上字第2118號、53年台上
    字第375號、51年台上字第3495號、55年台上字第1949號判
    例。準此，爰依民事訴訟法第496條第1項第1款、第2款、第
    497條等規定提起再審之訴。並聲明（一）原確定判決及臺
    灣臺北地方法院90年度訴字第1740號判決不利再審原告部分
    均廢棄。（二）再審被告在原訴訟事件第一審之訴及假執行
    之聲請均駁回。
四、本件未行言詞辯論，再審被告未提出任何書狀為陳述或答辯
    。
五、關於再審原告主張民事訴訟法第496條第1項第1款之再審事
    由部分
（一）按所謂適用法規顯有錯誤者，不包括漏未斟酌證據及認定
      事實錯誤之情形在內（最高法院63年台上字第880號判例
      ）；且不包括取捨證據失當、及判決不備理由之情形在內
      （最高法院71年度台再字第209號判決）。要之，民事訴
      訟法第496條第1項第1款所謂適用法規顯有錯誤，係指就
      事實審所確定之事實適用法規顯有錯誤而言。至事實審取
      捨證據、認定事實容有不當，當事人僅得據為上訴理由，
      尚難以此指為合於適用法規顯有錯誤之再審原因（最高法
      院72年度台再字第125號判決意旨參照）。
（二）經查，原確定判決關於：門牌號碼臺北市○○○路○段26
      號1樓（下稱系爭建物）之共有人間有分管契約存在，縱
      分管契約內容違反行政規定，仍然有效，業已認定甚為明
      確（分見原確定判決第4頁至第6頁）。並已詳細說明乙○
      ○提出之買賣契約書、廣告攤位圖，應屬可信，且認定再
      審被告就其攤位分管權利之主張，係為可採，又敘及適用
      民法第818條之理由。至再審原告抗辯新成立分管契約，
      則非可取等節之證據取捨、事實認定及理由依據。
（三）據此足徵，再審原告上三之主張，無非係就原確定判決之
      證據取捨、事實認定或判決是否不備理由，再為爭執云云
      。惟參諸上開說明，並非適用法規顯有錯誤情形。是故，
      再審原告依民事訴訟法第496條第1項第1款對原確定判決
      提起再審之訴，為無理由，洵堪確定。
六、關於再審原告主張民事訴訟法第496條第1項第2款之再審事
    由部分
（一）按民事訴訟法第496條第1項第2款所謂：判決理由與主文
      顯有矛盾，係指判決依據當事人主張之事實，認定其請求
      或對造抗辯為有理由或無理由，而於主文為相反之諭示，
      且其矛盾為顯然者而言（最高法院80年台再字第130號判
      例意旨）。
（二）卷查，原確定判決於理由項下，認定再審原告對於再審被
      告之上訴，為無理由，而於主文諭示駁回再審原告之上訴
      。揆諸上開判例意旨所示，原確定判決並無判決理由與主
      文顯有矛盾之情形，至為灼然。由是，再審原告此部分之
      主張，顯無所據，要屬彰彰明甚。
七、關於再審原告主張民事訴訟法第497條之再審事由部分
（一）末按，依第466條不得上訴於第三審法院之事件，除前條
      規定外，其經第二審確定之判決，如就足影響於判決之重
      要證物，漏未斟酌，或當事人有正當理由不到場，法院為
      一造辯論判決者，亦得提起再審之訴。
（二）然查，本件為得上訴於第三審法院之事件，再審原告不得
      依民事訴訟法第497條規定提起再審之訴，甚為明確。但
      再審原告竟以此為再審事由（見本院卷第2頁倒數第8行）
      云云。是故，再審原告此部分主張，顯非可採，至為明悉
      。
八、再審之訴顯無再審理由者，得不經言詞辯論，以判決駁回之
    ，民事訴訟法第502條第2項定有明文；而所謂再審之訴顯無
    再審理由，係依再審原告所主張之再審理由，不經調查即可
    認定，在法律上顯無理由而不能獲得勝訴之判決者而言（最
    高法院88年度台上字第634號判決參照）。承上五、六、七
    所述，依再審原告主張之再審理由，均屬不經調查，即可認
    定顯與民事訴訟法第496條第1項第1款、第2款、第497條規
    定之要件不符。從而，再審原告提起本件再審之訴，程序上
    雖屬合法，惟其以原確定判決有民事訴訟法第496條第1項第
    1 款、第2款、第497條等規定之再審事由，提起再審之訴，
    顯無再審理由。從而，本院爰不經言詞辯論，逕以判決駁回
    之。
九、據上論結，本件再審之訴，顯無再審理由，依民事訴訟法第
    502條第2項、第85條第2項，判決如主文。
中    華    民    國    96    年    4     月    23    日
                    民事第14庭
                        審判長法  官  許正順
                              法  官  魏麗娟
                              法  官  鍾任賜
正本係照原本作成。
如不服本判決，應於收受送達後20日內向本院提出上訴書狀，其
未表明上訴理由者，應於提出上訴後20日內向本院補提理由書狀
（均須按他造當事人之人數附繕本）上訴時應提出委任律師或具
有律師資格之人之委任狀；委任有律師資格者，另應附具律師資
格證書及釋明委任人與受任人有民事訴訟法第466條之1第1項但
書或第2項（詳附註）所定關係之釋明文書影本。
中　　華　　民　　國　　96　　年　　4 　　月　　23　　日
                              書記官  王敬端
附註：
民事訴訟法第466條之1（第1項、第2項）：
對於第二審判決上訴，上訴人應委任律師為訴訟代理人。但上訴
人或其他法定代理人具有律師資格者，不在此限。
上訴人之配偶、三親等內之血親、二親等內之姻親，或上訴人為
法人、中央或地方機關時，其所屬專任人員具有律師資格並經法
院認為適當者，亦得為第三審訴訟代理人。
